臺灣高等法院刑事裁定
111年度毒抗字第188號
抗  告  人
即  被  告  詹宏輝


上列抗告人因違反毒品危害防制條例案件，不服臺灣桃園地方法
院中華民國110年12月24日裁定（110年度毒聲字第1987號），提
起抗告，本院裁定如下：
    主  文
抗告駁回。
    理  由
一、原裁定意旨略以：
　㈠抗告人即被告（下稱抗告人）甲○○基於施用第二級毒品之犯
    意，於民國110年8月10日中午12時許，在新北市○○區○○路0
    段00號2樓之住處，以玻璃球燒烤之方式，施用第二級毒品
    甲基安非他命1次之事實，業據抗告人於警詢及偵查中坦承
    不諱，且有台灣檢驗科技股份有限公司110年8月25日濫用藥
    物檢驗報告（報告編號：UL/2021/00000000）在卷可憑，足
    認抗告人上開任意性自白與事實相符，堪以採信，其上開施
    用第二級毒品之犯行，洵堪認定。被告前曾經臺灣臺北地方
    檢察署（下稱臺北地檢署）檢察官以108年度毒偵字第2209
    號為附命戒癮治療之緩起訴處分，緩起訴期間為1年6月，自
    108年8月16日起至110年8月15日止，詎被告於緩起訴期間內
    ，故意更犯有期徒刑以上刑之施用毒品罪，經臺灣新北地方
    檢察署（下稱新北地檢署）檢察官以108年度毒偵字第6274
    號聲請簡易判決處刑，並經臺北地檢署檢察官以109年度撤
    緩字第142號撤銷上開緩起訴處分，此有上開緩起訴處分書
    及撤銷緩起訴處分書等件在卷可稽，足見被告於緩起訴期間
    內，有違反緩起訴處分附命完成戒癮治療之應遵守或履行事
    項。另被告於本案施用第二級毒品犯行前，未曾經法院裁定
    令入勒戒或戒治處所施以觀察、勒戒或強制戒治之機構內處
    遇情事，有被告前案紀錄表附卷可稽，並參酌被告於緩起訴
    期間內，有違背緩起訴處分附命完成戒癮治療之應遵守或履
    行事項等情，應認檢察官聲請裁定將被告送勒戒處所執行觀
    察、勒戒，核無不合，應予准許。依毒品危害防制條例第20
    條第1項，觀察勒戒處分執行條例第3條第1項規定，裁定應
    送勒戒處所觀察、勒戒等語。
二、抗告意旨略以：當天係因聊天室內有位女子自述其剛分手，
    心情不好想使用毒品助興，要抗告人幫忙拿毒品一起施用，
    故抗告人於網路上找到賣家並購買毒品，於交易過程中，抗
    告人為節省時間取信對方而有吸食兩口毒品，拿到毒品後即
    前往龍潭赴該聊天室女子之約，詎料該女子實為女警，抗告
    人即當場遭逮捕，本案係因承辦警察設局釣魚才致抗告人身
    上攜有毒品且呈毒品陽性反應，另抗告人因無法提供藥頭線
    索而遭警方要求供述能讓檢察官聽得下去的理由，以避免被
    認為無悔意，故抗告人才會供述本案係於家中施用毒品。本
    件檢察官於聲請觀察、勒戒前並未與被告言詞或書面陳述意
    見之機會，亦未於聲請意旨內說明任何捨棄附戒癮治療緩起
    訴處分而逕行聲請觀察、勒戒之裁量因素，且原審法院亦同
    未與抗告人陳述意見之機會，未究明或通知檢察官補正其裁
    量之理由及合法性，僅以抗告人確有施用毒品為由，經書面
    審查即據予裁定，則檢察官及原審法院之作法，實有侵害抗
    告人聽審權、違反比例原則及平等原則、裁量怠惰或濫用之
    虞。若抗告人至勒戒處所觀察、勒戒，這段期間將無人能照
    顧抗告人家中之12歲未成年子女，希望能與抗告人改過反省
    之機會。為此，提出抗告，請求撤銷原裁定云云。
三、按毒品危害防制條例第20條第1項規定，犯第10條之罪者，
    檢察官應聲請法院裁定，或少年法院（地方法院少年法庭）
    應先裁定，令被告或少年入勒戒處所觀察、勒戒，其期間不
    得逾二月。次按毒品危害防制條例第24條第1項，採行「觀
    察、勒戒」與「附條件（含附命完成戒癮治療，下同）之緩
    起訴」並行之雙軌模式，並無「附條件之緩起訴」應優先於
    「觀察、勒戒」的強制規定。而該條例規定之觀察、勒戒處
    分及附命緩起訴處分，何者對於施毒者較為有利，端視在何
    種程序可以幫助施用毒品之人戒除施用毒品之行為，尚非可
    由法院逕行認定附命緩起訴處分對施用毒品者係較有利。毒
    品危害防制條例規定之觀察、勒戒處分，係一種針對受處分
    人將來之危險所為預防、矯正措施之保安處分，目的係為斷
    絕施用毒品者之身癮及心癮，並屬強制規定。而該觀察勒戒
    之程序，僅於下列情形可排除適用外：1.依據毒品危害防制
    條例第24條第1項規定，於檢察官先依刑事訴訟法第253條之
    1第1項、第253條之2之規定，為附條件之緩起訴處分時，不
    適用之；2.犯第10條之罪者，於犯罪未發覺前，自動向衛生
    福利部指定之醫療機構請求治療，醫療機構依據毒品危害防
    制條例第21條第1項規定，免將請求治療者送法院或檢察機
    關等情，其餘就初犯或觀察勒戒、強制戒治執行完畢3年後
    再犯施用毒品罪之行為人，犯毒品危害防制條例第10條之罪
    者，檢察官即應向法院提出聲請裁定其入勒戒處所觀察、勒
    戒，且凡經檢察官聲請，法院亦僅得依法裁定令入勒戒處所
    執行觀察、勒戒，以查其是否仍有施用毒品傾向，並據以斷
    定幫助受處分人徹底戒毒之方法，尚無自由斟酌以其他方式
    替代之權，亦無因受處分人之個人或家庭因素而免予執行之
    餘地。又檢察官本得按照個案情形，依法裁量決定採行緩起
    訴之戒癮治療或觀察、勒戒，是否給予施用毒品者為附命完
    成戒癮之緩起訴處分，係屬檢察官之職權，法院原則上應尊
    重檢察官職權之行使，僅就檢察官之判斷有違背法令、事實
    認定有誤或其他裁量重大明顯瑕疵等事項，予以有限之低密
    度審查。　
四、經查：
  ㈠抗告人對於上開施用毒品犯行坦承不諱，且其為警所採集之
    尿液檢體，經送驗結果，呈甲基安非他命陽性反應，有台灣
    檢驗科技股份有限公司濫用藥物檢驗-台北110年8月25日UL/
    2021/00000000號濫用藥物檢驗報告、桃園市○○○○○○鎮○○○○○
    ○○○○○○○○號對照表及桃園市政府警察局平鎮分局檢體紀錄表
    （見臺灣桃園地方檢察署110年度毒偵字第6635號卷【下稱
    偵查卷】第27頁、第31頁、第59頁）在卷可稽，足認抗告人
    之自白與事實相符，其施用第二級毒品之犯行，應堪認定。
    而抗告人先前並無經法院裁定令入勒戒或戒治處所施以觀察
    、勒戒或強制戒治之情事，有本院被告前案紀錄表附卷可稽
    （見本院卷第15頁反面至第16頁），揆諸前開規定，本件檢
    察官聲請將抗告人送勒戒處所觀察、勒戒，即於法有據。
  ㈡而抗告人前曾因犯施用第二級毒品罪，經臺北地檢署檢察官
    以108年度毒偵字第2209號為附命戒癮治療之緩起訴處分，
    緩起訴期間為1年6月，自108年8月16日起至110年8月15日止
    ，詎被告於緩起訴期間內，故意更犯有期徒刑以上刑之施用
    第二級毒品罪，經新北地檢署檢察官以108年度毒偵字第627
    4號聲請簡易判決處刑，並經臺北地檢署檢察官以109年度撤
    緩字第142號撤銷上開緩起訴處分，有上開緩起訴處分書及
    撤銷緩起訴處分書等附卷可憑（見臺灣桃園地方法院110年
    度毒聲字第1987號卷第17頁至第21頁）；被告於緩起訴期間
    內之110年8月10日故意再犯本案施用第二級毒品罪，足見抗
    告人對毒品依賴甚深，難以透過戒癮治療方式戒除毒癮，不
    適宜再以附命完成戒癮治療之緩起訴處分替代入勒戒處所施
    以觀察、勒戒之保安處分，且揆諸檢察官聲請意旨業已載明
    ，抗告人係經檢察官傳喚到庭以確認其參與戒癮治療之資格
    及意願，然因抗告人無故未到，自無從辦理後續個案轉介及
    戒癮治療評估等事宜，則本件檢察官審酌抗告人個案情形及
    卷內事證後，聲請原審送勒戒處所觀察、勒戒，核無違反毒
    品危害防制條例之立法目的或悖於比例原則等濫用裁量權限
    之情形。
  ㈢抗告意旨主張本案係因承辦警察之設局釣魚及要求，才誘使
    抗告人購毒施用並為其自行在家中施用之不實供述云云。然
    抗告人於警詢、偵訊時均供稱，其最近一次施用甲基安非他
    命是110年8月10日中午12時許在新北市板橋區住處內，來源
    是向「UT聊天室」中使用暱稱「糖果屋」之人購買，於同日
    上午11時許，在新北市板橋區文化路江翠國小前，以新臺幣
    2,000元購買（見偵查卷第12頁正反面、第55頁），另於同
    日下午1時許，抗告人與聊天室內女子相約見面並一同施用
    毒品，有對話紀錄之手機畫面擷圖照片6張在卷可稽（見偵
    查卷第39頁至第41頁反面），從而可知抗告人係在與佯裝聊
    天室內女子之警察相約見面而遭查獲「前」，即先「自行購
    毒」並「在家施用」甲基安非他命，且員警於聊天室內與抗
    告人相約見面，與抗告人自行在家中施用毒品，本屬二事，
    是抗告意旨所為抗辯，礙難信採。
  ㈣又觀諸毒品危害防制條例，並無課以檢察官於聲請觀察、勒
    戒前或法院裁定前，應訊問抗告人是否同意觀察、勒戒之規
    定，亦未明定法院須經開庭訊問，始得為觀察、勒戒之裁定
    ，與刑事訴訟法規定羈押、審判程序應先行訊問被告之法定
    程序原則有別，此為立法者依據所涉公益與被告權益為各項
    權衡之立法裁量結果，故縱使檢察官未就應聲請觀察、勒戒
    或給予緩起訴處分之相關裁量要件予以訊問及說明，或原審
    法院未傳訊抗告人到庭陳述意見，逕依本件案卷之訴訟資料
    書面審理後，裁定抗告人應送勒戒處所觀察、勒戒，均無裁
    量違法之處，自難謂有何侵害抗告人聽審權、違反比例原則
    及平等原則、裁量怠惰或濫用之虞。況本件抗告人係經檢察
    官傳喚到庭以確認其參與戒癮治療之資格及意願，然因抗告
    人無故未到，自無從辦理後續個案轉介及戒癮治療評估等事
    宜（見偵查卷第75頁至第77頁），是抗告意旨前開所辯檢察
    官於聲請觀察、勒戒前並未與被告言詞或書面陳述意見之機
    會云云，亦無可取。
  ㈤至抗告意旨所稱抗告人之家庭因素事由，非屬是否應裁定令
    抗告人入觀察、勒戒處所施以觀察、勒戒所需考量之因素，
    自不能執為免除觀察、勒戒處分，改以附命緩起訴處分之理
    由，法院亦無因抗告人之家庭因素而免予執行之餘地，綜上
    所陳，抗告意旨所執情由，均非可採。
五、綜上，原審以抗告人確有施用第二級毒品甲基安非他命犯行
    ，依毒品危害防制條例第20條第1項及觀察勒戒處分執行條
    例第3條第1項規定，裁定令入勒戒處所觀察、勒戒，核其認
    事用法，並無違誤或不當。抗告意旨執前詞提起抗告，為無
    理由，應予駁回。　　 
據上論斷，應依刑事訴訟法第412條，裁定如主文。　　
中　　華　　民　　國　　111 　年　　3 　　月　　8 　　日
                  刑事第三庭    審判長法　官  張惠立
                                      法　官  廖怡貞
                                      法　官  鄭昱仁
以上正本證明與原本無異。
不得再抗告。
                                      書記官  劉靜慧
中　　華　　民　　國　　111 　年　　3 　　月　　9 　　日